【裁判字號】    97,聲,4
【裁判日期】    970304
【裁判案由】    聲請迴避
【裁判全文】
臺北高等行政法院裁定
                                     97年度聲字第00004號
聲  請  人  甲○○
上列聲請人與公務人員保障暨培訓委員會等間因有關人事行政事
務事件（本院96年度訴字第1797號），聲請法官迴避，本院裁定
如下：
    主  文
聲請駁回。
聲請費用由聲請人負擔。
    理  由
一、聲請意旨略以：
（一）本件既經聲請訴訟救助在案，依96年7 月4 日總統令修正
      新增之行政訴訟法第104 條及第103 條準用民事訴訟法第
      109 條之1 、第111 條規定，原審法院不得以原告未繳裁
      判費為由，在訴訟救助之裁定確定前駁回其訴；准予訴訟
      救助者，於上訴、抗告、假處分、假扣押亦有效力。惟承
      審之合議庭法官一直強要補徵裁判費，執行職務明顯有偏
      頗之虞，為此聲請該承辦合議庭法官須迴避。
（二）本件以對造（保訓會）不適格以及起訴要求事項聲明未予
      判決，且判決內理由不予敘明何以警大、警專、考選部部
      分不予判決，而保訓會不適格部分亦不予解釋真實理由（
      即本案提起確認之訴前，已依行政訴訟法第6 條第2 項向
      保訓會請求確認該行政處分違法或無效，並30日內不為確
      答始有本案之提起，豈有不適格之可言），單就要求事項
      不予判決即已足（即警大、警專、考選部損害賠償之給付
      訴訟未予作審判），該庭逕謂係公法上生財產給付始可提
      給付訴訟，至於依行政訴訟法第8 條第2 項提起撤銷訴訟
      併為請求，而本件自始即無實體行政處分予原告，係考選
      部事後受訴後始履行完成廢止警察特考乙等戶政人員之受
      訓資格之行政處分，故聲請人於提該案之確認之訴時，係
      依行政訴訴法第6 條第3 項所提即確認公法上法律關係成
      立或不成立（存在或不存在）之訴，此即本項立法歷史理
      由所揭示：「確認公法上法律關係成立或不成立之訴訟，
      乃撤銷訴訟之補充制度」，原告既無實體行政處分下，始
      提確認之訴合併請求給付訴訟（損害賠償之財產給付），
      故該庭合議法官係明知者，即顯又有偏頗太離譜之情節。
（三）綜上所述，已符合行政訴訟法第20條所定準用民事訴訟法
      第33條第2 款規定，特聲請該庭法官須迴避。
二、按行政訴訟法第20條規定：「民事訴訟法第三十三條至第三
    十八條之規定，除第三十六條之抗告期間外，於本節準用之
    。」民事訴訟法第33條第1 項第2 款規定：「遇有下列各款
    情形，當事人得聲請法官迴避：…二、法官有前條所定以外
    之情形，足認其執行職務有偏頗之虞者。」同法第34條第1
    項、第2 項規定：「聲請法官迴避，應舉其原因，向法官所
    屬法院為之。前項原因及前條第二項但書之事實，應自為聲
    請之日起，於三日內釋明之。」另聲請法官迴避制度，其目
    的無非在使該法官不執行職務，若該訴訟事件業已終結，法
    官已無應執行之職務，不足以影響審判之公平性，即不得以
    其執行職務有偏頗之虞為由聲請迴避（最高法院27年抗字第
    423 號、71年臺聲字第123 號民事判例意旨參考）。又「民
    事訴訟法第三十三條第一項第二款規定推事有應自行迴避而
    不自行迴避以外之情形，足認其執行職務有偏頗之虞，據而
    聲請推事迴避者，應以推事對於訴訟標的有特別利害關係，
    或與當事人之一造有密切之交誼或嫌怨，或基於其他情形客
    觀上足疑其為不公平之審判者為其原因事實，若僅憑當事人
    之主觀臆測，或不滿意推事進行訴訟遲緩，或認推事指揮訴
    訟欠當，則不得謂其有偏頗之虞。」最高法院69年臺抗字第
    457 號判例亦可參佐。
三、本件聲請人聲請本院96年度訴字第1797號案件承審法官迴避
    之理由，無非以該案法官於本案裁定後，聲請人不服提起抗
    告，經法院命聲請人應補繳抗告裁判費，聲請人認其已聲請
    訴訟救助，承審法官不得命其繳交裁判費，暨本案判決認定
    被告公務人員保障暨培訓委員會為當事人不適格，以及原告
    起訴要求及聲明事項皆未經法院判決，且未敘明理由，俱有
    明顯偏頗等情事。但查，本件聲請人所聲請迴避之訴訟事件
    （即本院96年度訴字第1797號案件），業經本院於96年11月
    29日裁判終結在案，有該案卷可資參酌，聲請人於97年2 月
    18日始為本件聲請，顯在訴訟事件終結之後，揆諸前開說明
    ，其聲請顯不合法。再者，聲請人既以本件有民事訴訟法第
    33條第1 項第2 款「執行職務有偏頗之虞」之事由，聲請上
    開承審法官應迴避審判，依行政訴訟法第20條準用民事訴訟
    法第34條第2 項規定，即應自聲請之日起3 日內釋明聲請之
    原因，然聲請人迄今未釋明承審法官有何「對於訴訟標的有
    特別利害關係，或與當事人之一造有密切之交誼或嫌怨，或
    基於其他情形客觀上足疑其為不公平之審判」等原因事實，
    僅空言「合議庭法官一直強要補徵裁判費」及「本件以對造
    （保訓會）不適格以及起訴要求事項聲明未予判決，且判決
    內理由不予敘明何以警大、警專、考選部部分不予判決，而
    保訓會不適格部分亦不予解釋真實理由」云云，主張承審法
    官執行職務有偏頗之虞，自難謂其已就聲請原因為適度之釋
    明。矧且，上開聲請意旨（一）部分，誠屬對法律規定認知
    及適用之問題，要與法官執行職務有無偏頗無涉；至於聲請
    意旨（二）部分，更係單純針對承審法官認定事實及適用法
    律所為之爭執，聲請人如有疑義，尚可依循上訴途徑尋求救
    濟，要難認定法官有偏頗之虞。從而，本件聲請人以上開事
    由聲請本案之審理法官迴避，即無理由，應予駁回。
四、依行政訴訟法第104 條，民事訴訟法第95條、第78條，裁定
    如主文。
中    華    民    國    97    年     3    月    4     日
                       臺北高等行政法院第一庭
                           審判長法  官  王立杰
                                 法  官  周玫芳
                                 法  官  劉錫賢
上為正本係照原本作成。
如不服本裁定，應於送達後10日內向本院提出抗告狀（須按他造
人數附繕本）。
中    華    民    國    97    年     3    月    4     日
                                 書記官  林佳蘋


司法院資訊處製作；財團法人民間司法改革基金會備份。
